臺灣橋頭地方法院民事裁定
108年度消債清字第91號
聲請人即債  陳明役  
務人                  
代  理  人  郭蔧萱  法扶律師
上列當事人因消費者債務清理事件聲請清算，本院裁定如下：
    主  文
聲請人陳明役自民國一百零九年三月二十五日下午四時起開始清
算程序。
命司法事務官進行本件清算程序。
    理  由
一、聲請意旨略以：聲請人即債務人陳明役前向金融機構辦理信
    用貸款、信用卡契約等，致積欠無擔保債務計新臺幣（下同
    ）1,559,942元，因無法清償債務，乃於民國108年6月間向
    本院聲請前置調解，惟因無法負擔債權人所提還款方案，而
    於108年7月4日調解不成立，因聲請人有不能清償債務或有
    不能清償之虞，復未經法院裁定開始更生程序或宣告破產，
    爰依法聲請准予裁定清算等語。
二、按「債務人不能清償債務或有不能清償之虞者，得依本條例
    所定更生或清算程序，清理其債務。」消費者債務清理條例
    （下稱消債條例）第3條定有明文。衡以消費者與金融機構
    間債之關係之發生，係依契約自由原則及相互間之信賴為基
    礎，此為社會經濟活動得以維繫及發展之重要支柱，債務人
    經濟窘迫，固不應任其自生自滅，債權人一方之利益，仍不
    能因之摒棄不顧。是債務人於協商程序中，自應本於個人實
    際財產及收支狀況，依最大誠信原則，商討解決方案。如終
    究不能成立協商，於聲請更生或清算時，法院審酌上開條文
    所謂「不能清償或有不能清償之虞」，自宜綜衡債務人全部
    收支、信用及財產狀況，評估是否因負擔債務，而不能維持
    最基本之生活條件；所陳報之各項花費，是否確屬必要性之
    支出；如曾有協商方案，其條件是否已無法兼顧個人生活之
    基本需求等情，為其判斷之準據。
三、經查：
  ㈠聲請人前向各金融機構辦理信用貸款、信用卡契約等，致現
    積欠無擔保債務至少1,559,942元（含資產管理公司債務206
    ,767元），前即已因無法清償債務，而於108年6月間向本院
    聲請前置調解，因無法負擔債權人所提還款方案而於108年7
    月4日調解不成立等情，此有債權人清冊、財團法人金融聯
    合徵信中心前置協商專用債權人清冊、信用報告、調解筆錄
    等件在卷可稽【見本院108年度司消債調字第154號卷（下稱
    消債調卷）第29至34頁、第65至66頁】，堪信為真實。
  ㈡聲請人因屬中度身心障礙者，現無業，每月領取身障補助8,4
    99元、低收入戶補助12,230元及家扶補助3,400元，而其名
    下無財產，106、107年度未有申報所得，現未投保勞工保險
    投保等情，此有財產及收入狀況書明書、勞工保險被保險人
    投保資料表、綜合所得稅各類所得資料清單及財產資料歸屬
    清單、領取補助之存摺內頁、身心障礙證明、高雄市大樹區
    公所低收入戶證明書等件附卷可證（見消債調卷第5至18頁
    、本院卷第8至12頁）。則查無聲請人有其他收入來源，佐
    以聲請人未有所得紀錄，且未投保勞保，則以聲請人每月領
    取補助共24,129元作為核算其現在償債能力之基礎，應能反
    映真實收入狀況。
  ㈢至支出部分，聲請人主張需扶養1名未成年子女，每月支出扶
    養費6,000元；按直系血親相互間，互負扶養之義務，民法
    第1114條第1款定有明文。查聲請人與配偶育有1名93年生之
    未成年子女，於106、107年度未有任何所得及財產等情，有
    戶籍謄本、綜合所得稅各類所得資料清單暨國稅局財產歸屬
    資料清單等附卷可證（見消債調卷第19至22頁），扶養費用
    部分，參照消債條例第64條之2、民法第1118、1119條規定
    ，其負扶養義務之程度，亦應考量其目前身負債務之窘境，
    所負擔之扶養義務能力，自非比一般，在無其他更為詳實之
    資料可供佐證之情形下，故本院認定以109年度高雄市每人
    每月最低生活費標準之1.2倍即15,719元為標準，則與配偶
    分擔後，每月應支出之扶養費應以7,860元（計算式：15,71
    9÷2＝7,860）為度，聲請人就此主張6,000元，低於上開核算
    數額，應屬可採。至聲請人個人日常生活必要費用部分，審
    酌聲請人負債之現況，基於社會經濟活動之互賴及誠信，該
    日常生活所需費用，自應節制開支，不得有超越一般人最低
    生活標準之享受，否則反失衡平，本院依消債條例第64條之
    2，參酌衛福部社會司所公告歷年最低生活費標準，109年度
    高雄市最低生活費標準13,099元之1.2倍為15,719元，則聲
    請人每月最低生活費除有特殊情形並有證據證明者外，自宜
    以此為度，始得認係必要支出，聲請人依上開標準列計每月
    個人必要生活費為15,719元，自屬可採。
  ㈣綜上所述，以聲請人現每月之領取補助24,129元為其償債能
    力基準，扣除其每月個人必要生活費用15,719元、扶養費6,
    000元後僅餘2,410元，而聲請人目前負債總額1,559,942元
    ，以上開餘額按月攤還結果，約53年餘期間始能清償完畢，
    堪認聲請人確有不能清償債務或有不能清償之虞之情事。從
    而，聲請人主張已不能清償債務，聲請本院准予清算，依所
    舉事證及本院調查結果，即無不合。
四、末按「法院開始清算程序之裁定，應載明其年、月、日、時
    ，並即時發生效力。」、「法院裁定開始更生或清算程序後
    ，得命司法事務官進行更生或清算程序，必要時得選任律師
    、會計師或其他適當之自然人或法人一人為監督人或管理人
    。」，消費者債務清理條例第83條第1項、第16條第1項分別
    定有明文。本件聲請人其目前收入及財產狀況，不能履行債
    務，未償之債務亦屬不能清償，有如上述。從而，聲請人聲
    請清算，洵屬有據，應予准許，爰命司法事務官進行本件清
    算程序。
五、依消費者債務清理條例第11條第1項、第83條第1項、第16條
    第1項，裁定如主文。
中　　華　　民　　國　 109　　年　　3 　　月　　25　　日
              　　民事庭　法　官　李姝蒓
以上正本係照原本作成。
本裁定已於109年3月25日下午4時公告。
本裁定不得抗告。
中　　華　　民　　國　 109　　年　　3 　　月　　25　　日
  　                      書記官　郭南宏